臺灣橋頭地方法院民事判決
                                     110年度簡上字第88號
上  訴  人  吳遵禮  


被  上訴人  杜連發  


輔  佐  人  杜蔡麗珠
訴訟代理人  杜福全  
上列當事人間請求損害賠償事件，上訴人對於民國110 年4 月15
日本院110 年度簡字第54號第一審判決提起上訴，本院於111年3
月9日言詞辯論終結，判決如下：
    主  文
上訴駁回。
第二審訴訟費用由上訴人負擔。
    事實及理由
一、被上訴人起訴主張：上訴人於民國107 年11月3 日17時4 分
    許，駕駛車牌號碼00-0000 號自用小客車，沿高雄市岡山區
    大仁北路南往北方向直行至大仁北路與永樂街口處左轉永樂
    街三巷，本應注意車前狀況、不得搶先左轉進入來車道，而
    依當時天候晴，日間有自然光線、市區柏油道路乾燥無缺陷
    、無障礙物、視距良好等一切情況，並無不能注意之情形，
    竟疏未注意而貿然左轉，適伊推推車沿高雄市岡山區永樂街
    三巷西往東方向行走至上開地點，見狀閃避不及而人車碰撞
    ，伊因而倒地（下稱系爭事故），受有左側脛骨平台骨折，
    且併發術後感染等傷害（下稱系爭傷害）。伊因系爭事故受
    有醫療費用新臺幣（下同）112,905 元、看護費用249,600
    元、交通費用1,575 元之損害，且伊受傷後至今仍須持續追
    蹤治療及復健，無法正常行走，造成生活諸多不便，已對伊
    精神上及心理上造成創傷，並請求精神慰撫金30萬元。爰依
    民法第184 條第1 項前段、第191 條之2 前段、第193 條第
    1 項、第195 條第1 項等規定，請求上訴人賠償上開財產上
    及非財產上損害等語。於原審聲明：㈠上訴人應給付被上訴
    人664,080 元，及自起訴狀繕本送達翌日起至清償日止，按
    年息5%計算之利息。㈡願供擔保，請准宣告假執行。
二、上訴人則以：否認有被上訴人所指之侵權行為，被上訴人指
    訴前後難認一致，其真實性尚有商榷餘地。又依事故現場圖
    、汽車行進動線，若被上訴人係因伊駕車所撞及，則被上訴
    人倒地位置應係在汽車前緣，惟被上訴人倒地位置係在汽車
    左前輪處，且腳部已接近汽車左側後照鏡下方，似未臻合理
    。另證人何政霆於刑事庭審理時證稱被上訴人右手推車，人
    站在左後方等語，則汽車在左轉時如何能在不碰撞到在前之
    推車之情形下而直接撞及被上訴人，更屬難思。若認汽車係
    先撞擊推車，再因推車遭撞擊復行撞及被上訴人而致其左側
    脛骨平台骨折，依情論理，該撞擊力道應非輕，而推車依照
    片所示為金屬材質，在撞擊之際，理應於汽車車頭或車身之
    撞擊部分留下清晰可辨之刮痕及凹痕。惟依車禍事故現場員
    警所攝之照片，伊所駕汽車並未有撞擊痕跡，且高雄市政府
    交通局車輛行車事故鑑定委員會鑑定意見書就車損部分亦係
    記載「不明」。綜上，伊並無駕車撞及被上訴人，被上訴人
    所受之傷勢與伊並無關聯。縱認被上訴人所受之傷害與伊駕
    車行為間有因果關係而有本件侵權行為，惟就被上訴人主張
    之醫療費用部分，其中108 年2 月23日所支出之醫藥費14,3
    17元診斷證明書記載「左脛骨骨折術後感染」部分，顯係被
    上訴人對於傷口照護未周而致感染，此部分所生之醫療費用
    ，與伊無關；看護費用部分，對於住院期間45日，每日以2,
    200 元計算，出院後1 個月以每日2,015 元計算，共159,45
    0 元不爭執，惟依被上訴人所提出義大醫院診斷證明書中記
    載「於11月17日出院，需專人照顧1個月」，故被上訴人請
    求範圍超出上開診斷證明書所載之期間部分，即欠缺必要性
    ，其請求自屬無據；交通費用1,575元部分，不爭執；精神
    慰撫金部分，被上訴人傷勢非重，且伊年紀將屆70歲，目前
    無業，被上訴人請求上訴人賠償30萬元精神慰撫金，誠屬過
    高等語置辯。並於原審聲明：㈠被上訴人之訴及假執行之聲
    請均駁回。㈡如受不利判決，願供擔保，請准宣告免為假執
    行。
三、原審審理結果，為上訴人一部勝訴、一部敗訴之判決，判命
    上訴人應給付被上訴人288,950 元，及自109 年12月4 日起
    至清償日止，按年息5%計算之利息，並依職權為准假執行之
    宣告，而駁回被上訴人其餘之訴。上訴人就其敗訴部分提起
    上訴，上訴理由除引用原審之答辯及陳述外，補陳：㈠被上
    訴人雖有倒地受傷之情，惟其左腳部分應係於系爭事故發生
    前即已有骨折之情形，加上被上訴人本身又患有癲癇症，則
    本件有無可能係因被上訴人癲癇症發作加上其左腳先前所受
    之傷勢並未復原，因而被上訴人行經事故地點時自摔跌倒受
    傷，適逢伊駕車經過，見狀才誣陷係遭伊撞擊，亦未可知。
    ㈡縱認伊有撞擊被上訴人而造成其受傷，然就其因左側脛骨
    骨折術後感染而於108 年2 月23日所支出之醫療費用14,317
    元，依義大醫院110 年3 月17日義大醫院字第11000473號函
    回覆內容可知，傷口感染發生機率小於5%，換言之，依一般
    情形有95% 以上之機率可避免該術後感染情形，卻因被上訴
    人對於傷口照護未周而引起感染。既然該感染情形係肇因於
    被上訴人術後對於傷口照護未周所致，應認被上訴人對於損
    害之擴大與有過失，則此部分之醫療費用，依民法第217 條
    第1 項之規定，予以減輕或免除之。㈢末查，本件被上訴人
    傷勢非重，而伊年紀將屆70歲，且目前無業，原審認定伊應
    賠償被上訴人精神慰撫金10萬元，實屬過高等語。於本院聲
    明：㈠原判決不利於上訴人部分廢棄。㈡上開廢棄部分，被上
    訴人在第一審之訴及假執行之聲請均駁回。被上訴人除引用
    原審之主張及陳述外，補陳：伊大約二年前有被車撞過送醫
    的紀錄，當時腳受傷有治癒，伊因為被打，曾經有癲癇發作
    的紀錄，至少有十年沒有發作等語。於本院聲明：上訴駁回
    。
四、、兩造不爭執事項
  ㈠上訴人於107 年11月3 日17時4 分許，駕駛車牌號碼00-000
    0 號自用小客車，沿高雄市岡山區大仁北路南往北方向直行
    至大仁北路與永樂街口處左轉永樂街三巷行駛。
  ㈡被上訴人於上開時地，推推車沿高雄市岡山區永樂街三巷西
    往東方向行走至上開地點倒地（系爭事故），受有左側脛骨
    平台骨折，且併發術後感染等傷害（系爭傷害）。支出醫療
    費用112,905 元、看護費用159,450 元、交通費用1,575 元
    。
  ㈢上訴人因系爭事故經本院刑事庭以109 年度交易字第32號判
    決犯過失傷害罪，處有期徒刑3 月，嗣經臺灣高等法院高雄
    分院以109 年度交上易字第151 號駁回上訴人之上訴確定。
  ㈣被上訴人已向第一產物保險股份有限公司領取強制險保險金
    84,980元（審訴卷第53至55頁）。
  ㈤被上訴人任職瀛新企業股份有限公司，107 年每月平均所得2
    9,667元，自系爭事故後未回公司上班，公司每月仍支付薪
    資。瀛新公司110 年2 月25日瀛新第00000000號函暨檢送員
    工杜連發之107 、108 、109 年度各類所得扣繳暨免扣繳憑
    單（簡字卷第25至31頁）形式真正不爭執。
  ㈥義大醫療財團法人義大醫院108 年2 月23日、108 年4 月15
    日診斷證明書（交附民卷第13至14頁）、義大醫院住院收據
    （交附民卷第19至20頁）、照顧服務費收據（交附民卷第21
    至22頁）、兩造之稅務電子閘門財產所得調件明細表（審訴
    卷證物存置袋）、110 年3 月17日義大醫院字第11000473號
    函（簡字卷第35頁）、林怡仁診所110 年9 月24日仁字第20
    210924號函（本院卷第89至93頁）、義大醫療財團法人義大
    醫院110 年9 月30日義大醫院字第11001618號函（本院卷第
    95頁）、大都會計程車試算車資資料1份（簡字卷第45頁）
    形式真正不爭執。
五、本件爭點
  ㈠系爭事故是否為上訴人之駕駛行為所致？
  ㈡被上訴人主張因系爭事故受有醫藥費用112,905 元、看護費
    用159,450 元、交通費用1,575 元、精神慰撫金100,000 元
    之損害，有無理由？
六、系爭事故是否為上訴人之駕駛行為所致？
　㈠上訴人於107 年11月3 日17時4 分許，駕駛車牌號碼00-000
    0 號自用小客車，沿高雄市岡山區大仁北路南往北方向直行
    至大仁北路與永樂街口處左轉永樂街三巷行駛。適被上訴人
    於上開時地，推推車沿高雄市岡山區永樂街三巷西往東方向
    行走至上開地點倒地（系爭事故）等情，為兩造所不爭執。
  ㈡被上訴人推車至事發地點，因上訴人駕駛車輛搶先左轉，車
    輛左側前車頭撞及被上訴人及推車，被上訴人即連人帶車均
    倒地，受有左側脛骨骨折之事實，業據證人即目擊者何政霆
    於警詢、偵查及刑事庭審理時證稱：伊當時在旁邊飲料店上
    班，看到有一個男生推著大賣場的推車往大馬路過去，從永
    樂街三巷要走到對面的康鄰超市，有一輛車要從大仁北路轉
    進永樂街三巷就撞到，行人跟推車都倒在地上，不確定是先
    撞到推車還是先撞到人，有聽到撞擊的聲音，也有看到推車
    跟人都有倒地，確定有撞倒，但先撞到推車還是先撞到人不
    確定。被上訴人因被撞跌倒後頭部撞擊地面受傷流血，不是
    被上訴人自己因為什麼情況跌倒後車子才過去，被上訴人也
    沒有癲癇發作情況等語明確（警卷第10至12頁、偵卷第63至
    65頁）。核與上訴人於警詢時自承：伊駕駛自小客車從中山
    南路出發行經大仁北路南往北方向左轉永樂街3巷，未發現
    有車或行人，突然聽到有人在叫，伊就煞車下車查看，發現
    伊與一位行人發生擦撞，但伊沒有碰撞到行人，是擦撞倒他
    的推車。沒有車損，也不知道有無跟他碰撞等語（警卷第19
    頁）。關於兩造於事故發生時，確實有碰撞部分，互核相符
    。又系爭事故發生後，上訴人駕駛之車輛停放於永樂街三巷
    北側路緣旁，左側前車頭有輕微車損，被上訴人之推車車輪
    則朝上訴人車輛傾倒於上訴人車輛左側駕駛座車門外，被上
    訴人躺臥於被上訴人推車後方、上訴人車輛左側車頭旁，左
    腳布鞋脫落，腳跟流血等情，亦有道路交通事故現場圖、上
    訴人提出之事發後照片在卷可參（警卷第13頁、第27頁、審
    交易卷第59頁、交易卷第37頁）。依上開事故發生後位置以
    觀，被上訴人由永樂街三巷推車由西往東方向前進時，上訴
    人駕駛車輛自大仁北路由南往北欲左轉進入永樂街三巷時，
    因車輛過早左轉致車頭左前側與被上訴人及推車發生擦撞後
    ，被上訴人及推車均朝西南方傾倒、上訴人車輛於擦撞後順
    勢朝反方向並緊急煞車而停止於被上訴人車輛及推車旁，核
    與常情並無不符之處。足認系爭事故確係上訴人未注意車前
    狀況，過早左轉而撞及被上訴人所致。
  ㈢上訴人雖辯稱伊沒有看到被上訴人、沒有撞倒被上訴人，如
    有撞及推車，推車應會嚴重毀損，被上訴人係因自己跌倒受
    傷等語，然觀諸上開現場照片，被上訴人倒地位置已在永樂
    街三巷北側路緣，推車亦係朝被上訴人行進之反方向傾倒，
    推車之輪胎直徑亦大於地上水溝孔洞，被上訴人之車輛，不
    至於陷入，縱一輪陷入孔洞，因被上訴人之推車有4個輪子
    ，亦無朝反方向翻倒之可能，如非經外力撞及，被上訴人之
    車輛尚不至於朝被上訴人前進之反方向翻倒，且上訴人此部
    分之抗辯核與上訴人於警詢中之陳述及證人何政霆之證述均
    不符，而系爭事故即因上訴人未注意到被上訴人始肇事，是
    上訴人稱沒有看到被上訴人等語，並無法證明被上訴人於上
    訴人撞及前即已倒地，另被上訴人與推車均非龐大，經上訴
    人車輛輕微碰撞後，即因重心不穩而倒地，因此未使上訴人
    車輛留下明顯碰撞痕跡，難謂有違情理，是上訴人上開抗辯
    ，並無可採。又被上訴人固有癲癇病史，然病情以藥物穩定
    控制中，事發時及就醫後均無癲癇症狀等情，亦據證人何政
    霆證述明確，並有被上訴人看診之林怡仁診所110年9月24日
    仁字第20210924號函在卷可參（本院卷第89頁）。被上訴人
    於系爭事故發生前後，癲癇症狀均經以藥物控制，無因發作
    而就診，且事故發生時，亦無任何癲癇發作之情形，堪以認
    定。足認被上訴人亦無因癲癇發作自己跌倒之情事，是上訴
    意旨此部分抗辯亦非可採。
  ㈣綜上，系爭事故乃上訴人駕駛車輛左轉彎時，未注意被上訴
    人推車行走於路旁，搶先左轉而碰撞被上訴人及被上訴人之
    推車所致，洵堪認定。
七、被上訴人主張因系爭事故受有醫藥費用112,905 元、看護費
    用159,450 元、交通費用1,575 元、精神慰撫金100,000 元
    之損害，有無理由？
　㈠按因故意或過失，不法侵害他人之權利者，負損害賠償責任
    ；汽車、機車或其他非依軌道行駛之動力車輛，在使用中加
    損害於他人，駕駛人應賠償因此所生之損害；不法侵害他人
    之身體或健康者，對於被害人因此喪失或減少勞動能力，或
    增加生活上之需要時，應負損害賠償責任；不法侵害他人之
    身體、健康、名譽、自由者，被害人雖非財產上之損害，亦
    得請求賠償相當之金額，民法第184 條第1 項前段、第191
    條之2 前段、第193 條第1 項、第195 條第1 項分別定有明
    文。本件上訴人因系爭事故過失侵權行為，致被上訴人受有
    前揭身體傷害，已如前述，參酌前揭規定，被上訴人自得依
    侵權行為之規定請求上訴人賠償損害。
  ㈡關於被上訴人得請求之損害額，審究如下：
　⑴醫療費用：被上訴人主張支出醫療費用98,588元部分，為上
    訴人所不爭執，堪信為真實，被上訴人此部分請求即屬有據
    ，應予准許。而被上訴人主張108年1月25日因左脛骨骨折術
    後感染入院，於108 年1 月26日接受傷口清創手術，於108 
    年2 月23日出院，因而支出醫療費用14,317元，又此手術係
    因107年11月3日傷勢之後續治療一節，有義大醫療財團法人
    義大醫院110年9月30日義大醫院字第11001618號函、診斷證
    明書及住院收據附卷可參（交附民卷第14、20頁、本院卷第
    95頁）。又依醫理，感染為手術風險之一，被上訴人所患左
    脛骨骨折術後感染為傷口感染，一般而言發生機率小於5 ％
    等語，亦有義大醫院110 年3 月17日義大醫院字第11000473
    號函在卷可佐（簡字卷第35頁）。因術後感染乃脛股骨折手
    術之風險，且該手術因107年11月3日傷勢之後續治療，上訴
    人並無舉證證明被上訴人於左側脛骨平台骨折手術後有何對
    於傷口照護未周之事實，尚難僅因該感染發生機率小於5%，
    即認與系爭事故無關，或認係被上訴人因照顧不周而與有過
    失，上訴人此部分抗辯，尚非可採。故被上訴人請求醫療費
    用112,905 元（計算式：98,588 ＋14,317 ＝112,905元），
    為有理由，應予准許。
　⑵看護費用：被上訴人主張支出看護費159,450 元部分，為上
    訴人所不爭執，堪信為真實。被上訴人此部分請求即屬有據
    ，應予准許。又被上訴人主張107 年12月17日至108 年1 月
    10日及108 年1 月25日至108 年3 月16日期間之看護費用，
    已逾越診斷證明書所載107 年11月17日出院後需專人照顧1 
    個月之期間，應認已非必要之支出費用，此部分之請求，應
    予駁回。
　⑶交通費用：被上訴人主張受有就醫交通費用1,575 元之損害
    ，為上訴人所不爭執，則被上訴人此部分之請求，為有理由
    ，應予准許。
　⑷精神慰撫金：系爭事故發生係因上訴人駕車未注意車前狀況
    ，即貿然左轉，造成被上訴人受有系爭傷害，被上訴人亦因
    而接受手術治療，需專人照護及休養，影響原本生活，則被
    上訴人不僅因系爭事故承受身體傷痛並造成生活上之不便，
    堪認系爭事故確已造成被上訴人精神上之痛苦。審酌被上訴
    人學歷為小學畢業，擔任清潔工，每月收入約18,000元，於
    108 年度所得收入為398,504 元，名下無財產；上訴人為高
    中畢業，目前無業，於108 年度無所得收入，名下有汽車1 
    輛，業據兩造陳明在卷，並有稅務電子閘門財產所得調件明
    細表為憑（審訴卷第51頁、卷末證物袋、簡字卷第53頁），
    本院斟酌前述兩造之身分、地位、經濟能力及被上訴人所受
    傷勢之嚴重程度等一切情狀，認被上訴人所受非財產上損失
    即精神慰撫金以10萬元為適當。上訴人雖主張伊年紀將屆70
    歲，且目前無業，10萬元實屬過高等語，然上開慰撫金之金
    額，已就兩造身分、地位、經濟能力等為考量，且無力支付
    賠償並非可免責之事由，是上訴人此部分抗辯亦非可採。
　⑸綜上，被上訴人因系爭事故受有醫藥費用112,905 元、看護
    費用159,450 元、交通費用1,575 元、精神慰撫金100,000
    元之損害，合計373,930元，堪以認定。
  ㈢再按保險人依強制汽車責任保險法規定所為之保險給付，視
    為被保險人損害賠償金額之一部分，被保險人受賠償請求時
    ，得扣除之，為強制汽車責任保險法第32條所明定。被上訴
    人已領取強制汽車責任保險金84,980元，為兩造所不爭執，
    並有存摺交易明細附卷可參（審訴卷第53至55頁），揆諸上
    開規定，被上訴人得請求之金額，應扣除已領取之保險金，
    故本件被上訴人得向上訴人請求賠償之金額為288,950元（
    計算式：373,930－84,980 ＝288,950）。
八、綜上所述，被上訴人依侵權行為之法律關係，請求上訴人給
    付288,950 元，及自起訴狀繕本送達翌日即109 年12月4 日
    起至清償日止（審訴卷第39頁），按年息5%計算之利息，為
    有理由，應予准許；逾此範圍之請求，為無理由，應予駁回
    。原審就上開應准許部分，為上訴人敗訴之判決，核無不合
    ，上訴意旨指摘原判決此部分不當，求予廢棄改判，為無理
    由，應予駁回。
九、本件事證已臻明確，兩造其餘攻擊、防禦方法及所提證據，
    經審酌後，核與判決結果無影響，爰不逐一論列，併此敘明
    。
十、據上論結，本件上訴為無理由，判決如主文。
中　　華　　民　　國　　111 　年　　3 　　月　　30　　日

                  民事第二庭  審判長法　官　謝文嵐

                                    法　官　蕭承信

                                    法　官  周佳佩
　　　　　　　　　　　　　　　　　　　
以上正本係照原本作成。
本件不得上訴。
中　　華　　民　　國　　111 　年　　3 　　月　　30　　日
                                    書記官　簡鴻雅